臺灣高等法院高雄分院刑事判決　　　 99年度交上訴字第115號
上　訴　人
即　被　告　林德明
選任辯護人　陳俊偉律師
上列上訴人因被告業務過失致死案件，不服臺灣高雄地方法院99
年度審交訴字第154 號中華民國99年10月20日第一審判決（起訴
案號：臺灣高雄地方法院檢察署98年度調偵字第1422號），提起
上訴，本院判決如下：
    主  文
原判決撤銷。
林德明犯業務過失致人於死罪，處有期徒刑拾月。緩刑參年。
    事  實
一、林德明（原名鄒德明）考領有職業聯結車駕駛執照，以駕駛
    曳引車為業，為從事業務之人。於民國98年2 月7 日12時45
    分許，林德明駕駛車牌號碼280-XG號營業用曳引車，沿高雄
    縣大寮鄉○○路由南往北方向行駛，行至該路與光華路口時
    ，本經注意車前狀況，並隨時採取必要之安全措施，注意安
    全距離，而依當時情形，天候晴，日間自然光線，路面柏油
    、乾燥、無缺陷、道路上有任何障礙物，且視距復屬良好，
    客觀上亦無不能注意之情事，適吳三才（泰國籍，英文姓名
    ：PHILAKOET SANCHAI ）騎乘車牌號碼892-EAK 號機車沿光
    華路由西往東方向行駛至上開路口，林德明竟疏於注意車前
    狀況，並隨時採取必要之安全措施，不慎撞及吳三才之機車
    ，導致吳三才人、車倒地，致吳三才顱骨破裂、右側脛腓骨
    骨折等傷害，經送醫急救，仍因顱內出血而不治死亡。林德
    明於肇事後，犯罪未被有偵查權之公務員或機關發覺前，即
    向據報前往處理之高雄縣政府警察局林園分局警員表明係肇
    事車輛駕駛人而自首，並坦承犯行進而接受裁判。
二、案經吳三才之配偶吳惠娟訴由高雄縣政府警察局林園分局報
    請臺灣高雄地方法院檢察署檢察官偵查起訴。
    理  由
一、本件上訴人即被告林德明所犯係死刑、無期徒刑、最輕本刑
    為3 年以上有期徒刑以外之罪，已經被告就被訴事實為有罪
    之陳述，經本院聽取當事人之意見後，依刑事訴訟法第273
    條之1 第1 項之規定，裁定進行簡式審判程序。本件卷內之
    物證、書證等證據，依同法第273 條之2 規定，不受第159
    條第1 項關於傳聞法則規定之限制，依法均有證據能力，合
    先敘明。
二、訊據被告對於上揭時、地駕車未注意車前狀況，並隨時採取
    必要之安全措施，肇事致被害人吳三才死亡之事實，業據其
    於偵查、原審及本院均坦承不諱（見相卷第27頁、原審卷第
    29、58頁、本院卷第27頁）；而被害人吳三才因本件車禍受
    有顱骨破裂、右側脛腓骨骨折之傷害，經送醫急救，仍不治
    死亡之事實，有瑞生醫院診斷證明書、臺灣高雄地方法院檢
    察署檢察官檢驗報告書、相驗筆錄、相驗屍體證明書各1 份
    及照片8 張附卷可參（見相卷第18、23頁至第37 頁 、偵一
    卷第5 頁）。此外，並有道路交通事故調查報告表、道路交
    通事故現場圖各1 份及現場、車損相片計20張附卷可證（見
    偵一卷第14頁至第20頁）。
三、按汽車行駛時，駕駛人應注意車前狀況及兩車並行之間隔，
    並隨時採取必要之安全措施，道路交通安全規則第94條第3
    項定有明文。被告考領有職業聯結車駕駛執照，駕照有效日
    期至101 年9 月16日為止，有公路監理電子閘門證號查詢汽
    車駕駛人資料1 份在卷可參（見偵一卷第28頁），上開規定
    則係被告所應注意並能注意之義務。又肇事當時天候晴，日
    間自然光線，路面柏油、乾燥、無缺陷，無障礙物，視距良
    好，有道路交通事故調查報告表(一)1 份在卷足據（見偵一卷
    第15頁），客觀上亦無不能注意之情事，然被告竟疏於注意
    ，於上揭時、地駕駛前開曳引車，未注意車前狀況，隨時採
    取必要之安全措施，致撞擊被害人吳三才所騎乘之車輛，致
    其人車倒地，並造成被害人吳三才傷重，雖經送醫仍傷重不
    治死亡，足見被告林德明上開駕駛行為，顯然具有過失；又
    被害人吳三才係因此次交通事故傷重不治死亡，故被告林德
    明上開過失駕駛行為，與被害人吳三才之死亡結果間，具有
    相當因果關係，亦無疑義。
四、綜上各項證據以觀，足認被告確有未注意車前狀況而駕駛之
    行為，且因駕駛前揭車輛而過失致被害人吳三才死亡之事實
    甚明。本件事證已臻明確，被告之犯行應堪認定。
五、查被告擔任曳引車駕駛之工作，為從事業務之人，其駕車致
    人於死，核其所為，係犯刑法第276 條第2 項之業務過失致
    人於死罪。又被告於肇事後，犯罪未被發覺前，即以電話通
    報警方，於警方據報前往現場處理時，當場自首承認為肇事
    人，因而接受裁判等情，有高雄縣政府警察局林園分局交通
    事故肇事人自首情形紀錄表1 份在卷可證（見偵一卷第24頁
    ），依刑法第62條前段規定減輕其刑。
六、原審以被告罪證明確，而予以論罪科刑，固非無見，惟查：
    自首乃是刑罰減輕之原因，為與適用法律有關之事實，此觀
    諸刑法第62條之規定即明。則對被告是否係於未被發覺犯罪
    自首而接受裁判之事實，自應於事實欄內詳予敘述記載，始
    資為自首減刑法律適用之依據。乃原判決竟於理由欄內援引
    自首之規定減輕被告之刑，而於事實欄內卻未有片隻字提及
    被告自首，則其適用法律自失依據，顯有適用法則不當及理
    由矛盾之違誤。被告上訴意旨，以原審量刑太重，指摘原判
    決不當，非有理由，惟原判決既有上開可議之處，自屬無可
    維持，應由本院撤銷改判。
七、爰審酌被告以駕駛為其業務，對於道路駕駛及用路人之安全
    ，應有較高之注意義務，然疏於注意而肇事致被害人死亡，
    導致被害人家屬精神上莫大痛苦，實有不該；另考量被告除
    85年間因賭博案件經法院處以罰金刑外，別無其他前科紀錄
    ，有臺灣高等法院被告前案紀錄表1 份在卷可佐，犯後坦承
    犯行，於原審審理期間，雖經勸諭和解，並安排3 次調解，
    但仍與被害人家屬就和解金額未獲共識，迄至本院審理後始
    與被害人家屬達成和解，被害人家屬亦具狀陳明不再追究被
    告之刑事責任，有陳報狀及和解書一份附卷可稽（見本院卷
    第31、32頁）等一切情狀，仍量處如主文所示之刑。
八、查被告未曾受有期徒刑以上刑之宣告，有台灣高等法院被告
    全國前案紀錄表在卷可稽，其於本院審理後，始與被害人之
    家屬達成和解，有和解書在卷可稽（見本院卷第32頁），且
    被害人家屬亦具狀表示不再追究其刑事責任，有陳報狀可按
    （見本院卷第31頁），業已原諒被告。是本院審酌被告上開
    犯行經此次偵查、審判程序後，當知所警惕，而無再犯之虞
    ；且刑罰固屬國家對於犯罪之人，以剝奪法益之手段，所加
    之公法之制裁，惟其積極目的，則在預防犯人之再犯，故對
    於初犯，惡性未深，天良未泯者，若因偶然觸法，即置諸刑
    獄，自非刑罰之目的，認前開所宣告之刑，以暫不執行為適
    當，爰依刑法第74條第1 項第1 款規定併宣告緩刑3 年，以
    啟自新。
據上論結，應依刑事訴訟法第369 條第1 項前段、第364 條、第
299 條第1 項前段、第273 條之1 、刑法第276 條第2 項、第62
條前段，第74條第1 項第1 款、刑法施行法第1 條之1 ，判決如
主文。
本案經檢察官林敏惠到庭執行職務。
中    華    民    國    100     年    1     月    5    日
                 刑事第九庭     審判長法  官  莊秋桃
                                      法  官  范惠瑩
                                      法  官  田平安
以上正本與原本無異。
如不服本判決，應於判決送達後10日內向本院提出上訴狀，其未
敘述理由者，並應於提出上訴狀後10日內向本院補提上訴理由狀
（應附繕本）。
中    華    民    國    100     年    1     月    5    日
                                  書  記  官  馬蕙梅
附錄本件判決論罪科刑法條：
刑法第276 條第2 項
從事業務之人，因業務上之過失犯前項之罪者，處5 年以下有期
徒刑或拘役，得併科3 千元以下罰金。